臺灣臺中地方法院刑事裁定             100年度聲字第3169號
聲  請  人  黃裕瑋
即  被  告
選任辯護人  廖志祥律師
上列聲請人即被告因擄人勒贖等罪（本院100年度訴字第688號）
，聲請具保停止羈押案件，本院裁定如下：
    主    文
聲請駁回。
    理    由
一、本件聲請意旨略以：被告黃裕瑋犯罪後對於犯罪事實過程均
    據實以告，態度良好，無逃匿之可能；本件同案被告及證人
    於偵、審中均已具結作證，被告黃裕瑋已無勾串共犯、證人
    之可能；故本案無繼續羈押被告黃裕瑋之必要，爰聲請准予
    具保停止羈押等語。
二、被告黃裕瑋因涉犯擄人勒贖等罪，前經本院法官訊問後，認
    其涉犯刑法第216條、第212條、第330條第1項、第347條第1
    項、槍砲彈藥刀械管制條例第8條第4項之罪，犯罪嫌疑重大
    ，其中所犯刑法第330條第1項、第347條第1項之均係最輕本
    刑5年以上有期徒刑之罪，有勾串同案被告及證人之虞，而
    有刑事訴訟法第101條第1項第2、3款之情形，非予羈押顯難
    進行審判、執行，而於100年3月7日起執行羈押禁見；復經
    本院認有刑事訴訟法第101條第1項第1、3款之羈押理由，分
    別自100年6月7日、100年8月7日裁定延長羈押2月。
三、按司法院大法官會議釋字第665號解釋，並非直接宣告刑事
    訴訟法第101條第1項第3款之規定違憲。至就刑事訴訟法第1
    01條第1項第3款規定之合憲解釋，究應如何限縮？由該號解
    釋之解釋理由書中明載：「刑事訴訟法第101條第1項第3款
    規定之羈押，係因被告所犯為死刑、無期徒刑或最輕本刑為
    五年以上有期徒刑之罪者，其可預期判決之刑度既重，該被
    告為規避刑罰之執行而妨礙追訴、審判程序進行之可能性增
    加，國家刑罰權有難以實現之危險，該規定旨在確保訴訟程
    序順利進行，使國家刑罰權得以實現，以維持重大之社會秩
    序及增進重大之公共利益，其目的洵屬正當。又基於憲法保
    障人民身體自由之意旨，被告犯上開條款之罪嫌疑重大者，
    仍應有相當理由認為其有逃亡、湮滅、偽造、變造證據或勾
    串共犯或證人等之虞，法院斟酌命該被告具保、責付或限制
    住居等侵害較小之手段，均不足以確保追訴、審判或執行程
    序之順利進行，始符合該條款規定，非予羈押，顯難進行追
    訴、審判或執行之要件，此際羈押乃為維持刑事司法權有效
    行使之最後必要手段，於此範圍內，尚未逾越憲法第23條規
    定之比例原則，符合本院釋字第392號、第653號、第654號
    解釋意旨，與憲法第8條保障人民身體自由及第16條保障人
    民訴訟權之意旨，尚無違背。」等語可知，上開大法官會議
    解釋並非單純宣告刑事訴訟法第101條第1項第3款之重罪羈
    押原因係屬違憲，而係要求附加考量被告除犯重罪外，是否
    有「相當理由」認為其有逃亡、湮滅、偽造、變造證據或勾
    串共犯或證人等之虞。而所謂之「相當理由」，係指重罪羈
    押之發動，被告如何併存有逃亡或滅證之虞，於判斷具體個
    案之情況，應有「合理之依據」，不得出以揣測；與第1、2
    款之所定，僅止程度判斷上之差異（說服法院之程度），並
    非本質有何不同，而在整體評價上，針對所有不利於被告之
    情狀，舉凡得以任何方式之調查，本乎刑事科學之經驗為綜
    合判斷，而足以使具有一般社會通念之人多數認為具有相當
    高蓋然性之可信度者即可。其門檻固毋須達於足認確已存在
    之程度，但仍應高於「合理之懷疑」。倘該等情狀事實已被
    評價為達到第1款或第2款羈押原因之門檻，除已滿足第3款
    重罪羈押之限縮條件，並為羈押原因之競合。風聞傳說固無
    足論；傳聞證據或傳聞供述，被告之品格證據與其所有之個
    人關係，其來有自之情資線報，甚至經查證有其可靠性之匿
    名檢舉以及其他可得之訊息資料，則均可供為判斷審酌是否
    具有相當理由之依據（最高法院98年度台抗字第668號、第6
    91號裁定意旨參照）。況依法條之體系解釋，該等附加考量
    與單純考量同條第1項第1款、第2款之羈押原因仍有程度之
    不同應予區別，否則不啻等同於廢除同條第1項第3款之羈押
    原因。基此，伴同重罪羈押予以考量之逃亡之虞，與單純成
    為羈押原因之逃亡之虞其強度應有差異，亦即伴同重罪羈押
    考量之逃亡之虞其理由強度可能未必足夠成為單獨之羈押原
    因，然得以與重罪羈押之羈押原因互佐。又上開審酌重罪羈
    押要件之理由，仍為目前刑事實務所採認（最高法院100年
    度台抗字第125號、第243號、第246號、第248號、99年度台
    抗字第973號、第914號、669號裁定要旨可參）。
四、查被告黃裕瑋涉犯之刑法第347條第1項之擄人勒贖罪，係屬
    最輕本刑5年以上有期徒刑之重罪，經本院於100年8月30日
    判處被告黃裕瑋此部分之罪為有期徒刑6年，合併被告黃裕
    瑋所犯之刑法第216條、第212條之罪及槍砲彈藥刀械管制條
    例第8條第4項之罪，應其應執行之刑為有期徒刑7年；衡以
    重罪之刑事制裁較為嚴厲，逃亡誘因隨之增加，亦乃趨吉避
    凶、脫免刑責、不甘受罰之基本人性，依客觀、正常之社會
    通念，實足認被告黃裕瑋已有逃亡之相當或然率存在（最高
    法院98年度台抗字第690號、第703號裁定要旨參照）；另被
    告有無羈押之必要，法院自得就具體個案情節予以斟酌決定
    ，如就客觀情事觀察，法院羈押裁定之目的與手段間衡量，
    並無明顯違反比例原則情形，即無違法或不當可言，審酌被
    告黃裕瑋係持有殺傷力之改造手槍，於公眾得出入之場所犯
    擄人勒贖的重罪，對社會治安有相當危害，認對被告黃裕瑋
    維持羈押處分尚屬適當；且參諸被告人權保障、國家刑事司
    法權之有效行使、社會秩序及公共利益、被告人身自由之私
    益及防禦權受限制之均衡維護，認被告黃裕瑋於現階段之訴
    訟程序中，尚難有何羈押以外之方法代替之，本院審酌若命
    被告具保、責付或限制住居等侵害較小之手段，均不足以確
    保日後可能之上訴程序或判決確定後執行程序之順利進行，
    審酌比例原則及必要性原則，實認有繼續執行羈押之必要。
    綜上所述，被告黃裕瑋羈押之理由均仍存在，復有羈押之必
    要，亦不能因具保而使之消滅，聲請人即被告聲請具保停止
    羈押，自難准許，應予駁回。
五、依刑事訴訟法第220條、第121條第1項，裁定如主文。
中    華    民    國    100    年    8    月    30    日
                  刑事第二庭    審判長法  官  鄭永玉
                                      法  官  陳得利
                                      法  官  施慶鴻
以上正本證明與原本無異。
如不服本裁定，應於裁定送達後五日內，向本院提出抗告狀（須
附繕本），並敘明抗告之理由。
                                      書記官  許清源
中    華    民    國    100    年    8    月    30    日